【裁判字號】    89,上易,202
【裁判日期】    890809
【裁判案由】    竊盜
【裁判全文】
臺灣高等法院花蓮分院刑事判決            八十九年度上易字第二二號
    上  訴  人  臺灣花蓮地方法院檢察署檢察官
    被      告  甲○○
右列上訴人即被告因竊盜案件，不服臺灣花蓮地方法院八十九年度易字第二九四號中
華民國八十九年五月二十三日第一審判決( 起訴案號：臺灣花蓮地方法院檢察署八十
九年度偵字第八六號 )，提起上訴，本院判決如左：
    主  文
上訴駁回。
    理  由
一公訴意旨略以：甲○○意圖為自己不法之所有，於民國( 下同 )八十八年十月十四
  日上午十時三十分許，在花蓮縣萬榮鄉馬遠村一六六之一號其所開設檳榔攤，見乙
  ○○在其店內檳榔攤購物時，竟徒手竊取乙○○停放於店外之車號ＨＧＭ─一一一
  號機車行李箱內之現金新台幣（下同）五萬元，得手後正準備離去時，即遭乙○○
  發覺欲向其追討時，但仍為甲○○所逃逸，因認甲○○涉有刑法第三百二十條第一
  項之竊盜罪嫌。
二按犯罪事實應依証據認定之，無証據不得推定其犯罪事實；又不能証明被告犯罪，
  應為無罪之判決，刑事訴訟法第一百五十四條、第三百零一條第一項分別定有明文
  。次按告訴人之告訴，係以使被告受刑事訴追為目的，是其陳述是否與事實相符，
  仍應調查其他證據以資審認，最高法院五十二年台上字第一三００號著有判例。本
  件公訴人認被告涉有前揭竊盜犯行，無非以告訴人乙○○指訴歷歷，並有證人何錦
  秀證述明確及照片數幀在卷為其論據。惟訊據被告甲○○堅詞否認前揭犯行，辯稱
  ：伊於八十八年十月十四日上午與何錦秀至山上看檳榔園，在檳榔園內還打了二通
  行動電話找張義強要去看檳榔園，後來有與何錦秀一起到光復找張義強，並不在家
  中，怎可能竊取乙○○的錢等語。
三本院查：
  (一)告訴人乙○○於警訊時指稱：「我將發包檳榔園的錢十四萬元及自己存的一萬元
    ，分成三把，每把五萬元，準備要存入銀行，經過被告住處，想買檳榔，就進入
    他家去買檳榔，不料被告發現我有十五萬元，就將手伸進車箱內拿出五萬元就逃
    跑，我向前追趕，追到時向他要五萬元，他則說沒拿不肯還我」云云，於偵查中
    稱：「我回到車上，見被告把錢拿在手裡，我叫他還我，他不肯，我二人追逐，
    他不理我，我沒辦法才到派出所報案」云云，於原審則先稱：「錢只有用橡皮分
    二梱綁著，一梱十萬，一梱五萬」、「所剩十萬元有存」（見原審八十九年三月
    十四日訊問筆錄）、嗣又改稱：「十五萬放在家中不方便」、「後來十萬元沒有
    存在銀行，拿來當零用錢」、「被告的店員張和田本來在屋內，被告在屋外把五
    萬元拿給張和田，共同逃逸無蹤」（見八十九年三月二十八日訊問筆錄、告訴人
    八十九年三月十四日告訴狀），依告訴人歷次之供述，其對於十五萬元如何綑綁
    說法先後迥異，且於警訊時及偵查中均未提及被告有將五萬元交給張和田，而證
    人張和田於原審到庭作證亦稱案發當時其在家中休息，被告也沒有交給其五萬元
    ，是以告訴人前開十五萬元於案發時究竟仍否存在、有無帶至被告住處前，已滋
    疑義。
  (二)又證人何錦秀於警訊及原審調查時均僅證稱：「八十八年十月十日八時許，我至
    被告家與被告一起去看他的檳榔園，後來被告又帶我到光復大全山上一位張姓朋
    友（經被告陳明為張義強）的檳榔園看檳榔，當時已大約快十一點左右，我與被
    告和他的張姓朋友大約至下午就各自返家離去，我又載被告回到他馬遠村家中，
    到家時約下午一、二點左右」等語，是依何錦秀之證詞，並未對被告竊盜犯行提
    供任何不利於被告之證詞，公訴人所指經證人何錦秀證述明確云云，顯有誤會。
    另據證人即承辦本案之花蓮縣警察局鳳林分局馬遠派出所警員葉佳彥證稱：告訴
    人報案時稱其追到（警卷）現場照片中的羊腸小徑，追到後錢就不見了，並未提
    及張和田等語，證人張義強則證稱：被告有說要帶人來包檳榔，於八十八年十月
    十四日上午九時許被告打電話來說要記得，十點多又打給我，說他已經到山上了
    ，共打了二次電話，我到檳榔園去與他們看到下午二點多才離開，家中電話為0
    00000000等語，依被告所述其打給張義強時所使用之00000000
    00號行動電話調閱通聯紀錄，被告前開電話於八十八年十月十四上午十一時十
    八分、同日上午十一時二十一分均有撥出000000000電話，有台灣大哥
    大股份有限公司八十九年四月五日傳真函在卷可按。被告打電話之時間雖與證人
    張義強所證不符，但亦難據為不利被告之認定。
  (三)綜上所述，告訴人之指訴既前後不符而有瑕疵，而證人何錦秀復未證述被告竊盜
    之犯行，尚難遽予認定被告有竊盜犯行，此外復查無其他積極證據足證明被告涉
    有公訴人所指涉之犯行，既不能證明本件被告犯罪，原審為被告無罪之諭知，尚
    有不合。檢察官之上訴意旨謂告訴人對被告之犯行已指訴歷歷而指摘原判決諭知
    無罪之判決為不當，為無理由，應予駁回。
據上論斷，應依刑事訴訟法第三百六十八條，判決如主文。
本案經檢察官翟光軍到庭執行職務。
中      華      民       國      八十九      年     八     月     九    日
                                     審判長法官  吳  鴻  章
               法官  林  德  盛
                                           法官  黃  永  祥
右正本證明與原本無異。
本件不得上訴。
                                         書記官  陳  淑  芬
中      華      民       國      八十九      年     八     月     九    日


司法院資訊處製作；財團法人民間司法改革基金會備份。
